【裁判字號】    98,交抗,2106
【裁判日期】    980902
【裁判案由】    違反道路交通管理處罰條例
【裁判全文】
臺灣高等法院交通事件裁定            98年度交抗字第2106號
抗  告  人
即受處分人  甲○○
上列抗告人因違反道路交通管理處罰條例案件，不服臺灣士林地
方法院，中華民國98年7 月31日所為裁定（原審案號：98年度交
聲字第786號、第787號），提起抗告，本院裁定如下：
    主  文
抗告駁回。
    理  由
一、按汽車行駛於高速公路、快速公路或設站管制之道路，不遵
    使用限制、禁止、行車管制及管理事項之管制規則而有行車
    速度超過規定之最高速限或低於規定之最低速限者，處汽車
    駕駛人新臺幣（下同）3,000元以上6,000元以下罰鍰，並記
    違規點數 1點，道路交通管理處罰條例第33條第1項第1款、
    第63條第1項第1款分別定有明文。
二、原裁定意旨略以：
  (一)異議人對於民國98年4月23日上午11時6分，駕駛車牌號碼97
    77-UJ號自小客車，行經國道一號高速公路北向 29公里處，
    因該處限速100公里，經警以雷射測定當時行車速度為141公
    里，有超速41公里未滿60公里之違規事實，有超速行駛一節
    坦承不諱，復經證人林震東到庭證稱：當時是開著偵防車在
    國道一號高速公路北上29公里處巡邏，異議人剛好開車經過
    我們的車，測速儀器架設在車內，儀器測到當時異議人車速
    為時速 141公里，有庭呈現場拍攝照片及測速結果，進行超
    速取締當時，該路段北上30.5公里有「前有測速照相」的告
    示牌，且有當時採證照片所紀錄下來的車牌、車型、車色依
    照勤務通聯方式查詢吻合後，確認車籍資料無誤，才進行舉
    發等語明確，並提出現場照片、測速採證照片各 2幀、當日
    無線電通訊聯絡紀錄、雷達測速儀檢定合格證書 1份在卷佐
    憑，堪信異議人確有行駛在高速公路，不遵守行車速限，行
    車速度超過規定之最高速限40公里以上未滿60公里之違規事
    實。
  (二)關於異議人是否知悉員警進行制止或示意停車受檢而拒絕並
    逃逸，甚而以蛇行方式逃逸受檢？稽之證人林震東證稱：當
    時警方所駕駛之車輛為係黑色豐田CAMRY 廠牌偵防車，車身
    兩側有噴上國道公路警察局第一警察隊的字樣，偵防車車頂
    沒有架設警示燈，只有車輛後方有警示燈，我們測到異議人
    超速後有開警報器，利用尾隨的方式，當時我們的車子是在
    車道上，因為異議人超過我們才發現，我們就在車道上加速
    追及異議人車輛，偵防車距離異議人的車輛約大概100 公尺
    到200 公尺，我們一直尾隨在異議人車輛後面，兩部車輛自
    始無併行之情況，但異議人加速之後一直在車道中穿梭，而
    且當時我們的車速已經到達170 公里，異議人的速度比我們
    還要快，當時車流量滿大的，異議人以高速方式一直變換車
    道，直至約北上25公里重慶交流道附近時，發現異議人的駕
    駛行為已經很危險了，我們才停止尾隨，因為偵防車一直尾
    隨在異議人後方等語明確。可證當時員警所駕駛之偵防車，
    並非黑白相間、車頂架設警用警示燈之常見警車式樣，其車
    身兩側固噴有警車字樣，然偵防車自始以尾隨方式追及異議
    人車輛，異議人無從由後照鏡、後視鏡發現前開字樣或偵防
    車後方之警示燈，衡情一般用路人應無法藉由證人所駕駛之
    車輛顏色、車頂警示燈等外觀形式判斷該部車輛是否為執行
    公務之警用車輛。此外，員警所駕駛之車輛原本即在車道上
    ，而非先停於路肩、避車彎道等處進行測速取締，直至異議
    人所駕駛車輛超過該偵防車並測得超速後，偵防車旋自原本
    車道上加速追及，一般用路人亦無從由執行公務車輛之行車
    動態是否有自路肩、避車彎定點駛入車道開始追及等客觀情
    事加以判斷是否為執行公務之警用車輛至明。縱員警於尾隨
    攔檢時有鳴按喇叭或者開啟警鳴聲（警報器），然因行車間
    ，員警所駕駛之車輛外觀已令人無從判別真偽，自無法苛責
    異議人需單憑喇叭聲或警鳴聲即知悉係執行公務之警車示意
    停車受檢。因此，異議人堅稱不知道係執行公務之警車，故
    於證人駕駛前開偵防車自後尾隨跟緝時，誤以為係不良份子
    尾隨跟蹤，恐遭攔車恐嚇受有危害，加速逃逸，而非因明知
    員警駕車尾隨示意攔停而逃逸等語，誠屬可信。
  (三)再者，證人李震東亦證述：係一路跟緊尾隨方式追及異議人
    所駕駛車輛等語，因異議人無法確定證人所駕駛偵防車之動
    機及目的，且依其高速跟緊尾隨之行車方式，已非正常行車
    之車輛所應保持之車距、車速及行車動態，異議人為求擺脫
    糾纏而以快速變換車道方式行駛，固有快速變換車輛蛇行之
    外觀事實，但並非基於故意或過失蛇行違反道路交通安全規
    則之主觀意念為之洵堪認定。綜上，異議人確於前揭時地，
    有行駛在高速公路，不遵守行車速限，行車速度超過規定之
    最高速限40公里以上未滿60公里之違規事實，原處分機關認
    此部分事證明確，依道路交通管理處罰條例第33條第1項第1
    款、第63條第1項第1款之規定裁處異議人罰鍰新臺幣5 千元
    並記違規點數1 點，於法並無違誤，異議人就此部分聲明異
    議尚屬無據，應予駁回。至附表編號二、三部分之違規事實
    ，原處分機關分別予以裁處如附表編號二、三所示之處罰，
    認事用法於法尚有違誤之處，原審撤銷該部分處分，並諭知
    如不罰。
三、抗告意旨略以：國道交通員警林震東敘述違規經過與照片不
    符，照片中顯示偵防車乃於伊駕駛之車輛後方拍下，並非員
    警所說之經過偵防車由車內測速儀器拍攝（抗告人車輛在內
    線道，偵防車在外側車道），抗告人之所以會超速完全是因
    為這輛黑色車自過泰山收費站後就一直尾隨，未保持安全車
    距，加上以為是不良份子害怕才超速，並非有心違規，爰提
    起抗告云云。
四、經查：
  (一)本件原裁定撤銷臺北市交通事件裁決所北市裁罰字第裁22-Z
    00000000號裁決書在道路上蛇行部分之處分，及臺北市交通
    事件裁決所北市裁罰字第裁22-Z00000000號裁決書中拒絕停
    車接受稽查而逃逸部分之處分，並駁回抗告人關於臺北市交
    通事件裁決所北市裁罰字第裁22-Z00000000號裁決書中超速
    部分之異議，抗告意旨係對原裁定駁回異議之部分（即臺北
    市交通事件裁決所北市裁罰字第裁22-Z00000000號裁決書超
    速部分）提起抗告，本院應僅對此部分加以審究，合先敘明
    。
  (二)本件受處分人即抗告人甲○○（下稱抗告人）於98年4 月23
    日上午11時6分，駕駛車牌號碼9777-UJ號自用小客車，行經
    國道一號高速公路北向29公里處，經警以雷射測定當時行車
    速度為141公里，為警舉發該超過該路段最高速限（即100公
    里）41公里未滿60公里之違規事實等情，有內政部警政署國
    道公路警察局公警局交字第Z00000000 號舉發違反道路交通
    管理事件通知單、臺北市交通事件裁決所北市裁罰字第裁22
    -Z00000000號違反道路交通管理事件裁決書及測速採證照片
    等存卷可稽。
  (三)本件抗告人雖以前揭情詞置辯，惟卷附採證照片顯示由抗告
    人所駕駛之上開自用小客車於國道一號高速公路，有行車時
    速141 公里之事實（見原審卷第33頁、第34頁），且自該測
    速採證照片觀之，測速照相時係自抗告人車輛之右後方拍攝
    ，亦即員警駕駛之偵防車位置係在抗告人車輛之右後方，而
    非尾隨於抗告人車輛正後方，與證人國道公路警察局員警林
    震東於原審結證稱：「（法官問：本件開立所依據的事實為
    何？）本件我們是開偵防車在巡邏，柯小姐剛好開車經過我
    們的車，我們的儀器測到她超速，當時他的時速是141 公里
    。」情節相符（見原審卷第23頁）。又高速公路係供公眾通
    行，往來車輛繁多，行車途中遇有車輛跟隨行駛之情，實屬
    尋常，而國道公路警察於執行巡邏勤務時，亦無尾隨特定車
    輛加以驅趕，促使其超速再加以舉發之必要，亦無事證足認
    抗告人受有何生命、身體安全之威脅而有必須超速避難之需
    ，自無由藉詞所駕駛車輛遭他車尾隨而認其超速行駛具有正
    當理由。抗告意旨所辯，無非卸責之詞，不足採信。
五、綜上，本件抗告人確有駕駛上開車輛行車速度超過規定之最
    高時速41公里未滿60公里之違規事實，原處分機關依道路交
    通管理處罰條例第33條第1項第1款、第63條第1項第1款規定
    ，裁處抗告人罰鍰5,000元、記違規點數1點，洵屬有據。原
    審法院認抗告人之違規事實明確，駁回其異議，核無不合。
    抗告意旨仍執前詞置辯，指摘原裁定不當，提起本件抗告，
    為無理由，應予駁回。
據上論結，應依道路交通案件處理辦法第26條，刑事訴訟法第41
2條，裁定如主文。
中    華    民    國    98    年    9     月    2     日
                  刑事第十二庭審判長法  官  陳榮和
                                    法  官  施俊堯
                                    法  官  蔡新毅
以上正本證明與原本無異。
不得再抗告。
                                    書記官  楊秋鈴
中    華    民    國    98    年    9     月    2     日


司法院資訊處製作；財團法人民間司法改革基金會備份。
